最高法院刑事判決　　　　　　　　　　　　　　　八十八年度台上字第一四二四號
　　上　訴　人　甲○○
右上訴人因盜匪案件，不服台灣高等法院中華民國八十八年一月二十一日第二審判決
（八十七年度上重訴字第五十二號，起訴案號：台灣台北地方法院檢察署八十四年度
偵字第二○七四○號），提起上訴，本院判決如左：
    主  文
上訴駁回。
    理  由
本件原判決認定上訴人甲○○與不詳姓名成年男子二人，共同意圖為自己不法之所有
，於民國八十四年九月五日十九時許，在台北縣新店市○○路附近靠北新路口，見林
平國正準備駕駛其所有車號ＳＸ－五一六八號賓士自用小客車，乃衝至該車將林平國
押至該車後座，用自備毛巾矇住林平國雙眼，致其不能抗拒後，由甲○○駕駛該車，
餘二人在後座押住林平國，將林平國載至新店市區後山，令其下車，予以毆打後，喝
令林平國籌錢以贖己身，並以自備毛巾覆蓋林平國，由林平國告知友人電話代為撥通
後交由林平國與友人通話籌措贖款。惟林平國籌款無著，甲○○等人即駕車強押林平
國前往其位於台北縣新店市○○路十號四樓住處，其間仍以毛巾覆蓋林平國頭部，俟
至林平國住處，由前開二不詳姓名成年男子留在車上看守林平國，甲○○持林平國住
家鑰匙（與車鑰匙放在一起），逕入林家強行取走林平國所有Ｋ金碎鑽馬鞍玉戒及Ｋ
金方型藍寶鑽戒各一枚、Ｋ金玉佛鑽墜一個、錄音機一台及林平國國民身分證一枚，
前開ＳＸ－五一六八號自用小客車行車執照及車籍原始資料等物。甲○○返回前開自
小客車後，再向林平國言明要付現金，林平國只得於當日二十二時許告知甲○○等人
其兄林平致電話號碼，由渠等其中一人撥通後交由林平國向其胞兄林平致借新台幣（
下同）五萬元，甲○○等於當日二十三時許駕車前往台北市○○街○段底由其中一人
下車向林平致拿取贖款五萬元後，旋駕車將林平國押往台北市信義區某一公寓地下室
，以手術用膠布貼住林平國眼睛及嘴巴（後撕去其嘴部膠布，惟眼睛部位仍貼有膠布
），而於該地下室內，林平國並被劫走放於長褲口袋內之皮夾一只（內有現金一萬元
左右及林平國駕駛執照一枚）。同年九月六日十一時三十分許，甲○○透過不知情之
車商王鎮威在台北市○○○路○段一二三號威立汽車有限公司將前開賓士自用小客車
以一百三十五萬元之價格，售與不知情之高袖雄（汽車買賣合約書記載日期為九月七
日），因高袖雄要求原車主須在汽車買賣合約書上簽名捺指印，甲○○乃持該汽車買
賣合約書返回前述地下室，脅迫林平國於上揭賓士自用小客車買賣合約書簽名及按捺
指印後，持交予高袖雄，高袖雄即簽立該汽車買賣合約書並先行給付價款三十五萬元
，翌日再給付其餘一百萬元。同年九月六日十八時許，甲○○等人將林平國換上黃色
病服（眼睛仍貼有手術用膠布），共乘一部計程車至台北市○○路附近，令林平國下
車後搭乘計程車離去。林平國脫險後旋於八十四年九月七日凌晨一時許報案，經警於
同年九月十四日十五時三十分許，在台北市○○○路○段一二三號循線查獲甲○○等
情。係以上開事實，業據被害人林平國指訴綦詳，並經證人即仲介賣車之車商王鎮威
及購買上開車輛之高袖雄證述屬實，且有由被害人林平國簽名及按捺指印之汽車買賣
合約書、及上訴人為警緝獲時自其身上起出載有被害人林平國及其胞兄林平致電話號
碼之紙條一張、上訴人於八十四年九月七日存入一百十萬元之000000－0－0
00000－0郵局帳戶存摺影本等在卷可稽。為其所憑證據及認定理由。而以上訴
人矢口否認犯罪，辯稱：伊僅是代友人「黃嘉太」（或黃加太）出售該ＳＸ－五一六
八號自用小客車，所出售之款項一百三十五萬元亦交與「黃嘉太」。當買主說要車主
在該汽車買賣合約書上簽名按指印，伊將該汽車買賣契約書交給「黃嘉太」，由「黃
嘉太」拿去給車主簽名按指印後再交還給伊，其餘伊均不知情。郵局存款一百十萬元
係伊投資融資公司分紅所賺得，若伊參與本件擄人勒贖犯行，斷不愚至以自己名義賣
車云云。均係卸責之詞，不足採信，於判決理由內詳加說明。是以上訴人之犯行，堪
予認定。核上訴人所為，係犯懲治盜匪條例第二條第一項第九款擄人勒贖罪及第五條
第一項第一款強盜罪。上訴人與不詳姓名成年男子二人間，有犯意聯絡及行為分擔，
均為共同正犯。所犯二罪間，有方法結果之牽連關係，為牽連犯，應從一重論以擄人
勒贖罪。又上訴人所犯為唯一死刑之罪，其強擄被害人林平國，並喝令被害人籌錢以
贖己身，雖於強押被害人至台北縣新店市區後山時曾毆打被害人，然被害人身體並未
受有何重大傷害（被害人並未提出其身體受有傷害之證明），上訴人尚無對被害人有
重大凌虐行為，且所獲得之款項非鉅，並於獲取款項後，即主動將被害人釋放，是上
訴人所為，固對被害人之身心及財物造成危害，惟僅單純圖取財物，依上訴人之犯罪
情節，如量處唯一死刑，實嫌過重，情輕法重，客觀上殊足引起一般人同情，情堪憫
恕，爰依刑法第五十九條規定減輕其刑。因而撤銷第一審之科刑判決，改判適用懲治
盜匪條例第二條第一項第九款、第五條第一項第一款、第七條、第八條，刑法第二十
八條、第五十五條、第五十九條、第三十七條第一項，審酌上訴人之素行、犯罪之動
機、目的、手段、所得財物、因而致生之危害及犯罪後之態度等一切情狀，量處無期
徒刑，並依法宣告褫奪公權終身。上訴人自被害人林平國處取得之Ｋ金碎鑽馬鞍玉戒
一枚、Ｋ金方型藍寶鑽戒一枚、Ｋ金玉佛鑽墜一個、錄音機一台、林平國國民身分證
及駕駛執照各一枚、皮夾一只、現金六萬元均屬盜匪所得財物諭知發還被害人，另上
訴人變賣被害人所有之ＳＸ－五一六八號自用小客車及車籍資料所得價款一百三十五
萬元，乃盜匪所得財物變得之財產利益，應抵償被害人。經核於法並無違誤。上訴意
旨略稱：被害人自警訊、偵查中及一審審訊一直未指控上訴人，原判決依據被害人於
八十七年十二月二十八日在原審庭訊中不利上訴人之指控稱：上訴人是押走伊及叫伊
寫「林平致電話號碼紙條之人」；及扣案紙條一張為憑。惟此為上訴人始終否認、爭
議。而持有載林平致電話號碼之紙條者，曾與林平致見面收取贖款五萬元，林平致可
指認取款者是否即係上訴人，原審並未傳訊調查。又上訴人於八十四年九月七日在郵
局之存款一百十萬元，確係投資唐金煌經營之放款公司，投資營運完畢，由唐金煌母
金連同利息一齊償還，原審亦未傳訊證人唐金煌，遽予論處上訴人罪刑，不無證據調
查未盡及違背經驗法則、判決適用法則不當之違背法令云云。稽之卷內資料，被害人
林平國自警訊、偵查中迄原審調查時，均指證押其上車、駕車上山，及至其住處取走
首飾等物後，駕車再至林平致約定地點，及賣車時持汽車買賣合約書脅迫其簽名按指
印者，均係上訴人所為，有筆錄在卷足按（見偵查卷第五、四十二頁，一審卷第三十
八、三十九頁，原審卷第五十一－五十三頁）。而被害人八十七年十二月二十八日在
原審調查時係供述：「對（問是不是甲○○押你上車﹖），我看得很清楚，甲○○是
當初押我的人其中之一。」「是我寫的（問紙條上林平國及你哥電話是何人寫﹖），
是押我的人其中一個人叫我寫的。」（見原審卷第五十三頁）。原判決事實及理由亦
均認定記載被害人及其胞兄林平致電話號碼之紙條是押走被害人中之一人叫被害人寫
的，取款五萬元亦是其中之一人，非如上訴意旨所指，其此部分之主張，顯與卷存訴
訟資料不符。而向林平致取款五萬元，既係三人中之一人，並非上訴人，自無傳訊林
平致指認之必要，況上訴人亦未聲請傳訊證人林平致就此部分為調查。至證人唐金煌
部分，上訴人固於原審請求予以傳訊，原審亦定於八十七年十二月二十八日下午二時
四十分調查，票傳後未獲會晤其本人，將傳票寄存於台北市政府警察局文山第二分局
萬盛派出所，並作送達通知書，黏貼於應受送達人門首，以為送達。惟證人唐金煌並
未到庭作證。原審於當日調查時訊問上訴人你有憑證查出一百十萬元是借給唐金煌﹖
答：「我沒有辦法」。嗣於八十八年一月十四日上午九時二十分審判期日再訊問上訴
人有何證據待查﹖答：「沒有」（見原審卷第三十頁背面、第四十、四十三、五十三
、五十四、七十四頁），原審已盡證據調查之能事，自無任何違法可言。上訴意旨置
原判決上開明確論斷於不顧，徒憑己見，漫指原判決有證據調查未盡、違背經驗法則
及判決適用法則不當之違法，尚難認為有理由，應予駁回。
據上論結，應依刑事訴訟法第三百九十六條第一項，判決如主文。
中      華      民      國    八十八    年      三      月    二十五    日
                              最高法院刑事第四庭
                                  審判長法官  陳  錫  奎
                                        法官  洪  清  江
                                        法官  吳  昆  仁
                                        法官  李  伯  道
                                        法官  高  金  枝
      右正本證明與原本無異
                                              書  記  官
中      華      民      國    八十八    年      三      月     三十     日
